臺灣臺中地方法院民事判決　96年度訴字第2413號
原　　　告　華南商業銀行股份有限公司
法定代理人　乙○○
訴訟代理人　甲○○
被　　　告　丙○○
　　　　　　丁○○
上列當事人間清償借款事件，本院於96年12月5日言詞辯論終結
，判決如下：
    主    文
被告應給付原告新臺幣壹佰柒拾玖萬伍仟參佰肆拾玖元，及自九
十六年十二月二十六日起至清償日止，按年息百分之三點一三計
算之利息，暨自九十七年一月二十六日起至清償日止，其逾期在
六個月以內者，按上開利率百分之十，逾期超過六個月部分，按
上開利率百分之二十計算之違約金。
原告其餘之訴駁回。
訴訟費用由被告負擔五十分之四九，餘由原告負擔。
本判決於原告以新台幣陸拾萬元或同額之九十年度甲類第一期中
央政府建設公債供擔保後，得假執行。但被告如於假執行程序實
施前以新臺幣壹佰柒拾玖萬伍仟參佰肆拾玖元為原告預供擔保，
得免為假執行。
原告其餘假執行聲請駁回。
    事實及理由
一、原告主張：被告丙○○於民國91年6月18日邀同被告丁○○
    為連帶保證人，與原告簽訂個人購車及購屋貸款契約，約定
    期限為20年，自91年6月25日至111年6月25日，借款額度合
    計新台幣 (下同)200 萬元，利息按原告基本放款利率加碼
    年息1%計算按月本息攤還，如未按期攤還本息時，自逾期之
    日起6個月以內按放款利率10%，逾6個月以上者，其超逾6
    個月部分加放款利率20%計付違約金。嗣被告丙○○僅繳納
    至96年6月25日止，即未依約履行，依約被告丙○○前揭債
    務視同全部到期，被告丙○○尚積欠原告本金1,842,575元
    ，及其利息、違約金，爰依消費借貸及連帶保證之法律關係
    提起本件訴訟，請求被告連帶給付上開借款及其利息、違約
    金等語。並聲明：被告應連帶給付原告1,842,575元及按上
    揭利率計算之利息、違約金，並願供現金或同額之90年度甲
    類第一期中央政府建設公債為擔保請准宣告假執行。
二、被告則以：原告訴訟代理人甲○○96年6月底打電話告知被
    告丙○○自六月起應按期繳納本金、利息，未繳納利息即要
    求被告丙○○應將未繳納金額補齊，被告丙○○即將轉繳之
    本利補齊，故從96年6月25日起至同年11月25日之款項業已
    全部繳齊，且原告訴訟代理人電話中告知原告只是要取回假
    扣押之擔保金，起訴時可不用到庭。又原告訴訟代理人固然
    沒有說原告要放棄對被告一次未繳視為全部到期權利，但原
    告訴訟代理人說如果半年內繳款正常的話，就會撤銷假扣押
    執行等語，資為抗辯。並聲明：原告之訴駁回，如受不利判
    決願供擔保請准宣告免為假執行。
三、原告主張：被告丙○○於91年6月18日邀同被告丁○○為連
    帶保證人，與原告簽訂個人購車及購屋貸款契約，約定期限
    為20年，自91年6月25日至111年6月25日，借款額度合計200
    萬元，利息按郵政儲金匯業局二年期定期儲蓄存款機動利率
    加碼年息1%計算，如政府停止補貼利息時，借款利息改按原
    告基本放款利率加碼年息1%計算按月本息攤還，如未按期攤
    還本息時，自逾期之日起6個月以內按放款利率10%，逾期6
    個月以上者，並按放款利率20%計付違約金之事實，為被告
    所不爭執，並有原告放款交易明細查詢申請單正本4紙及個
    人購車及購屋貸款契約書1紙、增補契約1紙、授信約定書1
    紙(均為影本)附卷可稽。此部分主張，堪信為真實。
二、得心證之理由
(二)按稱和解者，謂當事人約定，互相讓步，以終止爭執或防止
    爭執發生之契約。和解有使當事人所拋棄之權利消滅及使
    當事人取得和解契約所訂明權利之效力。民法第736條、第
    737條定有明文。本件被告丙○○抗辯，伊繳款至96年6月25
    日止後，原告訴訟代理人在96年6月底打電話告知被告丙○
    ○自6月起應按期繳納本金、利息，未繳納利息即要求被告
    丙○○應將未繳納金額補齊，被告即將未繳納之金額補齊，
    並據被告提出原告活期性存款存款憑條副根4紙為證，此部
    分抗辯，堪信為真實。被告丙○○又辯稱，原告訴訟代理人
    電話通知時固然沒有說原告要放棄對被告丙○○一次未繳視
    為全部到期權利，但原告訴訟代理人說如果半年內繳款正常
    的話，就會撤銷假扣押執行等語，原告則稱，伊雖曾表示被
    告繳款原告可照常收取，但原告並未放棄取得執行名義之權
    利，但所謂繳款係指一次繳納全部款項。又原告訴訟代理人
    雖表示如果半年內繳款正常的話，被告可以與原告協議如何
    清償方式，但並未同意撤銷假扣押執行，並否認有同意被告
    延後繳款之事實等語。查原告訴訟代理人既同意被告半年內
    繳款正常時，可協議如何清償方式，即兩造已成立附有條件
    之和解，即原告同意於被告履行條件時放棄於半年內取得執
    行名義之權利，所附條件為被告半年內繳款正常 (所稱繳款
    係指按月本金利息攤還，非原告所稱一次繳納全部，如一次
    繳納全部款項，即已全部清償，何需和解協商延後清償之事
    )，至於是否延後清償，兩造應透過協商方式定之，並非原
    告同意被告可延後清償，合先敘明。是以，本件應審酌者，
    被告半年內是否繳納正常，如繳納正常時，原告於半年內即
    96年12月底前不可對被告提起清償債務之訴訟。經查，被告
    表示，其接到原告訴訟代理人通知後，即將不足額補足，並
    提出存款憑條4紙為證，原告對於上開存款憑條真正不為爭
    執，僅表示雖然有說被告繳款，原告可照常收取，但被告前
    揭存款憑條存入帳戶並非備償專戶，原告並未收取等語。次
    查，上開存款憑條，依其時間順序集中在96 年10月25日至
    同年12月4日間，而原告對於前揭款項如為清償之用，足以
    支付半年內本金、利息，不為爭執，僅爭執前揭款項未存入
    備存專戶，係屬被告丙○○財產，原告不得逕行收領等語。
    惟依系爭存款憑條時間順序集中在96年10月以後，除被告收
    受原告訴訟代理人通知當月係96年6月底，縱有遲延繳納本
    金、利息不能認為違約外，依兩造前揭貸款契約約定，應按
    月繳納本金、利息，被告丙○○自96年7月起至同年9月止，
    均未繳納本金、利息，僅於96年10月後分四次補足96年6月
    25日至同年12月25日止之本金、利息，不能認認為被告於半
    年內已正常繳款，兩造和解時所附條件不能成就，原告提起
    本件之訴，為法所許。至原告另表示，被告丙○○於95年3
    月24日票據拒絕往來，尚未解除，依授信約定書第5條第2項
    約定，亦生視為借款全部到期之效果部分，原告既於95年3
    月24日仍繼續收受被告之清償借款，已生默示拋棄行使視為
    借款全部到期之效果，附為敘明。
(二)按借用人應於約定期限內，返還與借用物種類、品質、數量
    相同之物，民法第478條定有明文。次按稱保證者，謂當事
    人約定，一方於他方之債務人不履行債務時，由其代負履行
    責任之契約，同法第739條亦有明文。保證債務之所謂連帶
    ，係指保證人與主債務人負同一債務，對於債權人各負全部
    給付之責任者而言，此就民法第272條第1項規定連帶債務之
    文義參照觀之甚明（最高法院45年台上字第1426號判例可資
    參照）。連帶債務之債權人，依同法第273條第1項規定，得
    對於債務人中之一人或數人或其全體，同時或先後請求全部
    或一部之給付。本件借款，兩造間附有條件之和解，未能成
    就，已如前述，依兩造系爭契約第10條第1項第1款之約定視
    為全部到期，原告自得依系爭契約請求被告給付未償餘額。
    經查，原告辯稱被告前揭於96年6月至同年11月間繳納款項
    合計81,000元，係存入其個人帳戶，非存入備償專戶，不能
    認為96年6月25日後，被告有清償系爭借款行為等語。惟依
    卷附之購屋及購車貸款契約第7條所載，被告清償方式係存
    入系爭存款憑條所載帳戶內，由原告自該帳戶內自動轉帳取
    償，且並未告知備償專戶存在，則被告於和解後，按和解條
    件匯入系爭帳戶時，原告既可自動轉帳取償，其不為取償，
    應認原告受領遲延，被告已提出給付，是以，計算被告償還
    本金時，應扣除被告丙○○此期間已支付款項，始為正當。
    次查，於96年6月24日前，被告尚有本金1,842,575元未為清
    償，為被告所不爭執，並有原告放款交易明細查詢申請單在
    卷可稽，被告雖自96年10月24日至同年12月4日四度匯入合
    計81，000元至前揭自動轉帳帳戶內，於此段期間既屬原告
    寬限期間內，不能認為被告有違約，此期間內不得計算違約
    金，又依卷附金融機構辦理優惠購屋專案貸款作業簡則第五
    項規定，被告就本件系爭貸款，政府補貼利率固定為年利率
    0.425%，且依同簡則第六項規定，借款人未繳納貸款本息達
    六個月以上，列入逾期催收者，不再予以補貼利息，是以於
    原告寬限之六個月期限內，政府仍應補貼利息，故原告所提
    附表二之計算方式中有關違約金、應繳納利息之補貼年利率
    部分之金額不應列入，故被告於此寬限期限內應繳納之本金
    、利息及計算利率、被告適用之利率暨繳納後本金餘額應如
    附表一所示，迄96年12月25日止，原告尚有1,795,349元未
    為給付，而依兩造和解契約所附條件，需被告於半年內正常
    繳息，如上所述，被告既非正常繳息，不生兩造是否協商延
    後清償問題原告仍得主張一期不付視為全部到期之權利，故
    原告僅得請求被告丙○○給付本金1,795,349元。至利息部
    分依卷附增補契約第二點第三項第一款規定，於政府停止補
    貼利息時，借款利息改按原告基本放款利率加碼年率1%計算
    ，本件如前所述，被告並無未繳納貸款利息達六個月以上情
    事，仍應適用郵政儲金匯業局二年期定期儲蓄存款機動利率
    計算。又查，被告丁○○既為被告丙○○之連帶保證人，揆
    諸上開說明，被告丁○○自應負連帶給付責任。從而，原告
    請求被告連帶給付本金1,795,349元，及自96年12月26日起
    至清償日止，按年息3.13%計算之利息及主文所示違約金，
    為有理由，爰判決如主文第一項所示。逾此部分之請求，為
    無理由，應予駁回。
三、假執行之宣告：兩造分別陳明願供擔保，聲請宣告假執行及
    免為假執行，於原告勝訴部分，核無不合，爰酌定相當擔保
    金額准許之。至原告敗訴部分，假執行聲請失所依據，併予
    駁回。
四、訴訟費用負擔及假執行之依據：民事訴訟法第79條、第390
    條第2項、第392條。
中　　華　　民　　國　　96　　年　　12　　月　　19　　日
                  民事第一庭    法  官  陳學德
正本係照原本作成。
如對本判決上訴，須於判決送達後20日內向本院提出上訴狀。
中　　華　　民　　國　　96　　年　　12　　月　　19　　日
                                書記官  何惠文
附表一
┌─────┬────┬───┬───┬────┬────┬───┬───┐
│所屬應繳　│應繳納　│應繳納│計算之│政府補貼│繳納後之│應付之│備  攷│
│納期間　　│本金    │利息  │利率  │利息利率│本金餘額│本利和│      │
│          │        │      │      │0.425%  │        │      │      │
├─────┼────┼───┼───┼────┼────┼───┼───┤
│96.06.25- │7935    │4391  │3.285%│  652   │ 0000000│12326 │      │
│96.07.25  │        │      │      │        │        │      │      │
├─────┼────┼───┼───┼────┼────┼───┼───┤
│96.07.26- │7830    │4678  │3.485%│  649   │ 0000000│12508 │      │
│96.08.25  │        │      │      │        │        │      │      │
├─────┼────┼───┼───┼────┼────┼───┼───┤
│96.08.26- │7853    │4658  │3.485%│  646   │ 0000000│12511 │      │
│96.09.25  │        │      │      │        │        │      │      │
├─────┼────┼───┼───┼────┼────┼───┼───┤
│96.09.26- │7875    │4638  │3.485%│  644   │ 0000000│12513 │      │
│96.10.25  │        │      │      │        │        │      │      │
├─────┼────┼───┼───┼────┼────┼───┼───┤
│96.10.26- │7855    │4723  │3.555%│  641   │ 0000000│12578 │      │
│96.11.25  │        │      │      │        │        │      │      │
├─────┼────┼───┼───┼────┼────┼───┼───┤
│96.11.26- │7878    │4703  │3.555%│  638   │ 0000000│12581 │      │
│96.12.25  │        │      │      │        │        │      │      │
├─────┼────┼───┼───┼────┼────┼───┼───┤
│合    計  │        │      │      │        │        │75017 │      │
└─────┴────┴───┴───┴────┴────┴───┴───┘
附表二
┌─────┬────┬───┬───┬────┬────┬───┬───┐
│所屬應繳　│應繳納　│應繳納│計算之│應繳納利│繳納後之│應繳納│備  攷│
│納期間　　│本金    │利息  │利率  │息之補貼│本金餘額│違約金│      │
│          │        │      │      │息年利率│        │      │      │
│          │        │      │      │0.425%  │        │      │      │
├─────┼────┼───┼───┼────┼────┼───┼───┤
│96.06.25- │7935    │5044  │3.285%│  652   │ 0000000│  504 │      │
│96.07.25  │        │      │      │        │        │      │      │
├─────┼────┼───┼───┼────┼────┼───┼───┤
│96.07.26- │7830    │5328  │3.485%│  649   │ 0000000│  532 │      │
│96.08.25  │        │      │      │        │        │      │      │
├─────┼────┼───┼───┼────┼────┼───┼───┤
│96.08.26- │7853    │5305  │3.485%│  646   │ 0000000│  530 │      │
│96.09.25  │        │      │      │        │        │      │      │
├─────┼────┼───┼───┼────┼────┼───┼───┤
│96.09.26- │7875    │5283  │3.485%│  644   │ 0000000│  528 │      │
│96.10.25  │        │      │      │        │        │      │      │
├─────┼────┼───┼───┼────┼────┼───┼───┤
│96.10.26- │7855    │5365  │3.555%│  641   │ 0000000│  536 │      │
│96.11.25  │        │      │      │        │        │      │      │
├─────┼────┼───┼───┼────┼────┼───┼───┤
│96.11.26- │7878    │5342  │3.555%│  638   │ 0000000│  534 │      │
│96.12.25  │        │      │      │        │        │      │      │
└─────┴────┴───┴───┴────┴────┴───┴───┘
